最高法院刑事判決　　　　　　　　　　　　　　　八十八年度台上字第三八七五號
　　上　訴　人　甲○○
　　選任辯護人　謝文田律師
右上訴人因違反山坡地保育利用條例案件，不服台灣高等法院台中分院中華民國八十
六年六月二十五日第二審判決（八十五年度上訴字第二一八三號，起訴案號：台灣南
投地方法院檢察署八十四年度偵字第三九一四、四四九五號），提起上訴，本院判決
如左：
    主  文
原判決關於甲○○部分撤銷，發回台灣高等法院台中分院。
    理  由
本件原判決認定上訴人甲○○係南投縣仁愛鄉鄉民代表會副主席，意圖於南投林區管
理處所管理之南投縣南投林區濁水溪事業區第廿四班保安林地內公有山坡地擅自開闢
道路，及於南投縣仁愛鄉○○段四四地號公有山坡地內擅自搭蓋鐵皮屋養羊，乃與其
知情之弟紀芳雄（業經原審判決確定）基於共同之犯意聯絡，由甲○○僱用紀芳雄及
不知情而已成年之施春福（嗣於民國八十四年八月九日死亡）駕駛挖土機各一台，自
八十三年四月間某日起至同年八月間止，接續在南投縣南投林區濁水溪事業區第二十
四班保安林地內如原判決附圖斜線部分所示面積○‧一四四公頃公有山坡地，毀損保
安林七株，立木材積計○‧八一立方公尺後，擅自開闢道路，足以生損害於南投林區
管理處，並於南投縣仁愛鄉○○段四四地號內如原判決附圖斜線部分所示面積一百八
十二‧三二平方公尺公有山坡地，擅自搭蓋鐵皮屋一間（搭蓋該鐵皮屋部分並囑不知
情而已成年之陳和春為之）。嗣於八十四年八月間，高榮發提出檢舉，經南投林區管
理處查獲等情，因而撤銷第一審不當之判決，仍論處上訴人共同在公有山坡地內，擅
自設置工作物罪刑，固非無見。
惟按審理事實之法院，對於案內之一切證據，除認為不必要者外，均應詳為調查，然
後基於調查所得之心證以為判斷事實之基礎，故證據雖已調查，若與論罪科刑有關之
其他必要部分並未調查，即與未經調查無異，如有應行調查之證據未經調查，率行判
決，即有應於審判期日調查之證據未予調查之違法。經查山坡地保育利用條例第三條
規定「本條例所稱山坡地，係指國有林事業區，試驗用林地及保安林地以外，經省（
市）主管機關參照自然形勢、行政區域或保育利用之需要，就合於左列情形之一者劃
定範圍，報請行政院核定公告之公、私有土地：一、標高在一百公尺以上者。二、標
高未滿一百公尺，而其平均坡度在百分之五者」。本件原判決認定上訴人係在南投縣
南投林區濁水溪事業區第二十四班保安林地內公有山坡地擅自開闢道路，及於南投縣
仁愛鄉○○段四四地號公有山坡地內擅自搭蓋鐵皮屋，然依卷附之森林被害告訴書所
載上開廿四班林地，係屬保安林（偵字第三九一四號卷第十一頁），另依卷附之土地
登記謄本及南投縣仁愛鄉公所八十六年二月二十五日仁鄉建字第一六八九號函所載，
上開四四地號係屬山胞保留地，為原住民保留地範圍，編定類別為林區林業用地（原
審卷第一○七、一一九頁），究上訴人設置工作物之林地，是否經省市主管機關報請
行政院核定公告之法定山坡地，此與法律之適用，至有關係，原審未予調查審認，遽
認係屬公有山坡地，自有應於審判期日調查之證據未予調查之違誤。上訴意旨，執以
指摘原判決違背法令，尚非全無理由，應認有發回更審之原因。
據上論結，應依刑事訴訟法第三百九十七條、第四百零一條，判決如主文。
中      華      民      國    八十八    年      七      月    二十一    日
                              最高法院刑事第二庭
                                  審判長法官  莊  來  成
                                        法官  呂  潮  澤
                                        法官  白  文  漳
                                        法官  蘇  振  堂
                                        法官  楊  商  江
      右正本證明與原本無異
                                              書  記  官
中      華      民      國    八十八    年      七      月    二十八    日
